【裁判字號】    99,訴,1851
【裁判日期】    990630
【裁判案由】    毒品危害防制條例
【裁判全文】
臺灣板橋地方法院刑事判決              99年度訴字第1851號
公  訴  人  臺灣板橋地方法院檢察署檢察官
被      告  甲○○
上列被告因違反毒品危害防制條例案件，經檢察官提起公訴（99
年度毒偵字第3574號），被告於準備程序中對被訴之事實為有罪
陳述，本院合議庭裁定由受命法官獨任行簡式審判程序，並判決
如下：
    主  文
甲○○施用第一級毒品，累犯，處有期徒刑拾壹月。
    事  實
一、甲○○有違反麻醉藥品管理條例、誣告等前科，民國87年間
    ，因施用第二級毒品案件，經台灣新竹地方法院以87年度毒
    聲字第752 號裁定送勒戒處所施以觀察勒戒後，因認有繼續
    施用毒品傾向，復由台灣新竹地方法院以87年度毒聲字第11
    06號裁定令入戒治處所施以強制戒治，嗣經台灣新竹地方法
    院以88年度毒聲字第1101號裁定停止戒治，所餘期間付保護
    管束，因於88年7 月12日停止戒治出所，迄88年12月16日原
    定戒治期滿，未經撤銷停止戒治，視為強制戒治執行完畢，
    該次施用毒品犯行併經台灣新竹地方法院檢察署檢察官以89
    年度戒毒偵字第5 號為不起訴處分確定；又於90年間，因施
    用毒品案件，經本院以90年度毒聲字第4016號裁定令入戒治
    處所施以強制戒治，91年10月3 日戒治期滿執行完畢，該次
    施用毒品犯行並經起訴，由本院以90年度易字第3792號判決
    判處有期徒刑5 月確定，91年10月9 日易科罰金完畢；再於
    95年間，因施用第二級毒品案件，經本院以95年度易字第57
    1 號判決判處有期徒刑6 月確定，95年10月14日易科罰金完
    畢；詎仍未知所戒慎，猶基於同時施用第一級毒品海洛因、
    第二級毒品甲基安非他命之犯意，於98年7 月31日下午某時
    許，在友人王彥祥位於臺北縣土城市○○街某址住處內，以
    將海洛因及甲基安非他命混合置於玻璃球內，燒烤後吸食煙
    氣之方式，同時施用海洛因及甲基安非他命；嗣於同日21時
    17分許，行經台北縣中和市○○路○ 段600 號前時，因行跡
    可疑為警盤查，甲○○因尚有他案通緝中，為逃避查緝，竟
    偽以王彥祥名義應訊（偽造文書部分，業經臺灣板橋地方法
    院檢察署檢察官另以99年度偵字第12121 號提起公訴），嗣
    且同意接受員警採尿，其尿液檢體經送驗後，呈鴉片類與甲
    基安非他命陽性反應，後臺灣板橋地方法院檢察署檢察官即
    以王彥祥涉嫌前揭施用第一級毒品犯行，以98年度毒偵字第
    8455號對之提起公訴（惟嗣於99年4 月15日對王彥祥撤回起
    訴），由本院以99年度訴字第36號繫屬，王彥祥於該案審理
    中稱未於前揭時地為警查獲及接受採尿，經該案審理法官將
    甲○○在上開時地為警查獲後於警詢筆錄上所捺指印送鑑驗
    比對結果，皆與內政部警政署刑事警察局檔存之甲○○指紋
    卡左拇指指紋相符，始循線查悉上情。
二、案經臺灣板橋地方法院檢察署檢察官自動檢舉暨臺北縣政府
    警察局中和第二分局移送臺灣板橋地方法院檢察署檢察官偵
    查後起訴。
    理    由
一、認定犯罪事實所憑之證據及理由：
(一)、訊據被告對其上揭時間、地點施用第一級毒品海洛因、第二
    級毒品甲基安非他命之事實，於本院審理中自白不諱；而其
    為警查獲時係偽以王彥祥名義應訊捺印各情，除據被告坦認
    在卷外，並經王彥祥於本院99年度訴字第36號案件審理中供
    述綦詳，且被告在該次為警查獲後於警詢筆錄上所捺指印經
    送鑑驗比對結果，皆與內政部警政署刑事警察局檔存之甲○
    ○指紋卡左拇指指紋相符乙節，亦有內政部警政署刑事警察
    局99年1 月4 日刑紋字第0980181740號鑑驗書在卷可稽；又
    被告為警查獲後，偽以王彥祥名義同意接受員警採尿，經警
    將所採集被告尿液檢體送驗後，鴉片類與甲基安非他命均呈
    陽性反應，更有臺北縣政府警察局中和第二分局毒品案犯罪
    嫌疑人姓名及代碼對照表、台灣檢驗科技股份有限公司98年
    8 月19日出具之濫用藥物檢驗報告各1 份附卷足憑（見98年
    度毒偵字第6675號偵查卷第2 、8 頁），據上各情，堪認被
    告自白，核與事實相符，可以採信。
(二)、按毒品危害防制條例第23條之修正理由略為：受觀察、勒戒
    人或受強制戒治執行完畢釋放後5 年內再犯者，其再犯率甚
    高，原據以實施之觀察、勒戒及強制戒治既已無法收取其實
    效，爰施以刑事處遇…」，依上揭立法理由觀之，修正毒品
    危害防制條例就施用毒品者，祇於「初犯」及「5 年後再犯
    」2 種情形，有其追訴條件之限制，即須於初犯經觀察、勒
    戒或強制戒治釋放後，5 年內均無施用毒品之行為，始能認
    其前所實施之觀察、勒戒或強制戒治已足遮斷毒癮，而得於
    5 年後再犯時，再予適用初犯之規定，重行觀察、勒戒等程
    序。倘5 年內已經再犯，被依法追訴處罰，縱其第3 次（或
    第3 次以上）施用毒品之時間在初犯釋放5 年以後，即與「
    5 年後再犯」之情形有別；且因已於「5 年內再犯」，顯見
    其再犯率甚高，原實施觀察、勒戒或強制戒治，已無法收其
    實效，而無5 年戒斷期之存在，自無再經觀察、勒戒及強制
    戒治之必要，應得逕行追訴處罰，最高法院95年度臺非字第
    59號、95年度臺非字第65號判決意旨可供參照；據此，被告
    前於87年間，因施用第二級毒品案件，經台灣新竹地方法院
    以87年度毒聲字第752 號裁定送勒戒處所施以觀察勒戒後，
    因認有繼續施用毒品傾向，復由台灣新竹地方法院以87年度
    毒聲字第1106號裁定令入戒治處所施以強制戒治，嗣經台灣
    新竹地方法院以88年度毒聲字第1101號裁定停止戒治，所餘
    期間付保護管束，因於88年7 月12日停止戒治出所，迄88年
    12月16日原定戒治期滿，未經撤銷停止戒治，視為強制戒治
    執行完畢，該次施用毒品犯行併經台灣新竹地方法院檢察署
    檢察官以89年度戒毒偵字第5 號為不起訴處分確定；又於90
    年間，因施用毒品案件，經本院以90年度毒聲字第4016號裁
    定令入戒治處所施以強制戒治，91年10月3 日戒治期滿執行
    完畢，該次施用毒品犯行並經起訴，由本院以90年度易字第
    3792號判決判處有期徒刑5 月確定，91年10月9 日易科罰金
    完畢等情，有臺灣高等法院被告前案紀錄表等在卷可稽，是
    被告前自88年12月16日原定戒治期滿，未經撤銷停止戒治，
    視為強制戒治執行完畢出所後，距其98年7 月31日為本案施
    用毒品犯行時，雖已相隔5 年以上，然因被告於88年12月16
    日原定戒治期滿，未經撤銷停止戒治，視為強制戒治執行完
    畢後5 年以內之90年間，仍因有施用第毒品犯行，經強制戒
    治、法院判處罪刑確定，顯見被告之再犯率甚高，原所實施
    觀察勒戒，已無法收其實效，而無5 年戒斷期之存在，依諸
    前揭最高法院判決意旨，被告於強制戒治執行完畢釋放後之
    5 年內，既業有施用毒品之行為，則其本件於98年7 月31日
    所為之施用第一、二級毒品犯行，即與5 年後再犯之情形有
    別，無再經觀察勒戒、強制戒治之必要，應逕予論罪科刑；
    綜上，本件事證已明，被告犯行堪以認定。
二、應適用之法律、科刑審酌事由：
(一)、核被告所為，係犯毒品危害防制條例第10條第1 項之施用第
    一級毒品罪及同條第2 項之施用第二級毒品罪；其施用第一
    、二級毒品前持有該等毒品之低度行為，均為其後施用之高
    度行為所吸收，不另論罪；又被告同時合併施用第一、二級
    毒品，乃以一行為而觸犯2 罪名，為想像競合犯，應依刑法
    第55條規定，僅從一重之施用第一級毒品罪處斷；另被告於
    於95年間，因施用第二級毒品案件，經本院以95年度易字第
    571 號判決判處有期徒刑6 月確定，95年10月14日易科罰金
    完畢，有前揭臺灣高等法院被告前案紀錄表附卷可憑，其於
    有期徒刑執行完畢後，5 年以內，因故意再犯本件有期徒刑
    以上之罪，為累犯，應依刑法第47條第1 項規定，加重其刑
    。
(二)、爰審酌被告曾因施用毒品犯行受觀察勒戒、強制戒治及刑罰
    執行，仍漠視法令禁制而犯本罪，顯未知所戒慎，惟兼衡其
    施用毒品所生危害，實以自戕身心健康為主，對於他人生命
    、身體、財產等法益，尚無明顯而重大之實害，暨其犯罪後
    坦認犯行之態度等一切情狀，就其本件犯行，量處如主文所
    示之刑，以示懲儆。
據上論斷，應依刑事訴訟法第273 條之1 第1 項、第299 條第1
項前段、毒品危害防制條例第10條第1 項、第2 項，刑法第11條
、第55條、刑法第47條第1 項，判決如主文。
本案經檢察官高智美到庭執行職務。
中    華    民    國    99    年    6     月    30    日
                  刑事第十九庭  法  官  陳明偉
以上正本證明與原本無異。
如不服本判決，應於判決送達後10日內，向本院提出上訴狀。
                                書記官  陳玉心
中    華    民    國    99    年    6     月    30    日
附錄本案論罪科刑法條全文：
毒品危害防制條例第10條
施用第一級毒品者，處六月以上五年以下有期徒刑。
施用第二級毒品者，處三年以下有期徒刑。

司法院資訊處製作；財團法人民間司法改革基金會備份。
